臺灣高等法院高雄分院刑事判決　　　　　　　　　　九十三年度交上訴字第二號
　　上　訴　人　臺灣高雄地方法院檢察署檢察官
　　被　　　告　甲○○
　　選任辯護人　洪士宏律師
右上訴人因被告業務過失致死案件，不服臺灣高雄地方法院九十三年度交訴字第四號
中華民國九十三年三月五日第一審判決（起訴案號：臺灣高雄地方法院檢察署九十二
年度偵字第九○四號），提起上訴，本院判決如左：
    主  文
原判決撤銷。
甲○○從事業務之人，因業務上之過失致人於死，處有期徒刑陸月，如易科罰金，以
佰元折算壹日。
    事  實
一、甲○○考領有職業大客車駕駛執照，係私立高苑工商職業學校之校車司機，平日
    以駕駛大客車載運學生上、下學為業，為從事駕駛業務之人，於民國九十二年七
    月十六日早上六時四十七分（起訴書誤載為十八日早上六時五十分）許，駕駛牌
    照號碼ＷＶ─三七三號營業用大客車載送學生上學，沿高雄市○鎮區○○路由南
    向北方向行駛（起訴書誤載為由北向南），途經班超路九二之二號前，超越同向
    行駛右側路旁由劉賴阿民所騎乘牌照號碼ＺＧＦ─九六七號輕型機車時，本應注
    意超越前車時應保持半公尺以上之間隔，而依當時天氣晴朗、日間自然光線，柏
    油路面乾燥、無缺陷，道路無障礙物，視距良好，並無不能注意之情事，竟疏未
    注意超車時要保持安全間距，貿然超車，致甲○○所駛該大客車之右側與劉賴阿
    民之機車左側發生擦撞，劉賴阿民因而人車倒地，並受有胸腹腔內出血、肋骨骨
    折等傷害，經送醫後延至同（十六）日上午七時許不治死亡。甲○○於肇事後留
    在事故現場，於有權偵查犯罪之警察機關，僅知悉犯罪事實，但不知悉犯罪人前
    ，主動向據報前往處理本件道路交通事故之員警馮坤益自首其犯罪而接受裁判。
二、案經甲○○自首、高雄市政府警察局前鎮分局報請暨劉賴阿民之夫乙○○訴由臺
    灣高雄地方法院檢察署檢察官偵查起訴。
    理  由
一、右揭事實，業據被告甲○○（下稱被告）於原審及本院審理中均坦承不諱，核與
    告訴人即被害人之夫乙○○指述情節相符，並有道路交通事故調查報告表暨事故
    現場圖一份、高雄市立民生醫院九十二年七月十六日診斷證明書一紙、現場照片
    十張、臺灣高雄地方法院檢察署檢察官勘驗肇事車輛之勘驗筆錄及勘驗照片二十
    八幀在卷可資佐證，且被害人劉賴阿民係因本件道路交通事故致受有胸腹腔內出
    血、肋骨骨折等重創不治死亡，業經臺灣高雄地方法院檢察署檢察官督同法醫師
    相驗明確，有相驗屍體證明書、鑑定驗斷書、勘驗筆錄等在卷可憑。又汽車超車
    於超越時，應顯示左方向燈並於前車左側保持半公尺以上之間隔超過，行至安全
    距離後，再顯示右方向燈駛入原行路線，道路交通安全規則第一百零一條第五款
    定有明文，被告考領有職業大客車駕駛執照（業經原審於九十三年二月十八日當
    庭勘驗被告之大客車駕駛執照查明屬實），且駕駛大客車多年，對於上開規定應
    知之甚詳，本應具有前揭注意義務，並應注意遵守至屬甚明，而依當時客觀情形
    天候晴，日間自然光線、柏油路面乾燥無缺陷、視距良好、道路無障礙物等情，
    有上述道路交通事故調查報告表可證，自無不能注意之情事，竟於超越前車時疏
    未注意超車時要保持安全間距，因而肇事導致被害人死亡，其有過失應堪認定，
    而本件道路交通事故經送高雄市政府交通局車輛行車事故鑑定委員會鑑定結果，
    亦認定甲○○超車未保持安全距離間隔為肇事主因，劉賴阿民遵行方向行駛，應
    無肇事原因，有上開鑑定委員會九十二年九月四日高市鑑字第○九二○○○四六
    二三號函暨檢附之鑑定意見書一份在卷足參。又被告之過失行為與被害人之死亡
    結果間有相當因果關係。綜上所述，足見被告之自白核與事實相符，自可採為論
    罪科刑之依據。從而，本件事證已臻明確，被告犯行洵堪認定，應予依法論科。
二、被告平日駕駛上開大客車載送學生上、下學為業，已據被告供明在卷，為從事駕
    駛業務之人，是其駕車肇事致被害人死亡，核其所為，係犯刑法第二百七十六條
    第二項業務過失致人於死罪。又被告於肇事後，警方據報前往處理，在有權偵查
    犯罪之警察機關僅知悉犯罪事實，但不知犯罪人為何人前，被告主動向前往事故
    現場處理之警員馮坤益坦承肇事等情，除據被告供陳明確外，核與證人王再福即
    私立高苑工商職業學校總務主任證述相符，復有道路交通事故談話紀錄表一紙在
    卷足參，堪認被告對於未發覺之罪自首而願接受裁判，應依刑法第六十二條前段
    規定，減輕其刑。
三、原審予以被告論罪科刑，固非無見，惟查檢察官上訴意旨以：本件被告應負全部
    車禍肇事責任，且被告肇事後迄今尚未能與被害人家屬達成民事和解，原判決對
    被告所犯業務過失致死僅量處有期徒刑四月，併予緩刑之宣告，未能兼顧被害人
    家屬心情感受，尚嫌失輕等語，指摘原判決不當，為有理由，自應由本院將原判
    決撤銷。審酌被告為從事駕駛業務之人，竟因駕車疏忽，致發生本件道路交通事
    故，造成被害人死亡之無法彌補損害，被告應負全部肇事責任，迄今仍未能與被
    害人家屬達成和解，惟念及被告肇事後立即將被害人送醫急救，協同校方積極與
    被害者家屬協談賠償事宜，曾提出三百四十萬元至四百萬元和解金額，展現賠償
    誠意，然尚未達成民事和解，犯後坦承犯行，態度尚可等一切情狀，酌情量處有
    期徒刑六月，並諭知易科罰金之折算標準。
據上論結，應依刑事訴訟法第三百六十九條第一項前段、第三百六十四條、第二百九
十九條第一項前段，刑法第二百七十六條第二項、第六十二條前段、第四十一條第一
項，罰金罰鍰提高標準條例第一條前段、第二條，判決如主文。
本案經檢察官張金塗到庭執行職務。
中      華      民      國    九十三    年      七      月      十五    日
                              臺灣高等法院高雄分院刑事第七庭
                                  審判長法官  李春昌
                                        法官  黃憲文
                                        法官  莊飛宗
右正本證明與原本無異。
如不服本判決應於收受本判決後十日內向本院提出上訴書狀，其未述上訴理由者，
並得於提起上訴後十日內向本院補提理由書狀（均須按他造當事人之人數附繕本)「
切勿逕送上級法院」。
                                      書記官  葉淑華
中     華     民     國      九十三      年      七      月     十九    日
附錄本件判決論罪科刑法條：
刑法第二百七十六條 (過失致死罪)
因過失致人於死者，處二年以下有期徒刑、拘役或二千元以下罰金。
從事業務之人，因業務上之過失犯前項之罪者，處五年以下有期徒刑或拘役，得併科
三千元以下罰金。
